【裁判字號】    95,易,910
【裁判日期】    950522
【裁判案由】    家庭暴力防治法
【裁判全文】
臺灣臺中地方法院刑事判決               95年度易字第910號
公  訴  人  臺灣臺中地方法院檢察署檢察官
被      告  甲○○
選任辯護人  林見軍律師
上列被告因違反家庭暴力防治法案件，經檢察官聲請簡易判決處
刑（聲請案號：95年度偵字第744號），本院台中簡易庭認不宜
逕以簡易判決處刑，改依通常程序審理（95年度中簡字第487號
），本院判決如下：
    主    文
甲○○無罪。
    理    由
一、公訴意旨略以：被告甲○○係代號00000000（民國89年2月2
    日生，其餘年籍詳卷下稱甲男）之母，2人間具有家庭暴力
    防治法第3條第3款所定之家庭成員關係。甲○○曾於94年10
    月14日，經臺灣臺中地方法院依家庭暴力法第15條規定，以
    94年度暫家護字第954號民事暫時保護令，裁定令其不得對
    甲男實施身體或精神上不法之侵害行為、不得為騷擾行為。
    詎甲○○於94年11月1日上午8時許，因不滿甲男動作太慢，
    竟在台中縣太平市○○路618巷17號6樓住處，出手捏打甲男
    ，至甲男顏面多處鈍挫瘀傷、左手臂鈍挫傷，違反法院所為
    前述裁定。因認被告涉犯家庭暴力防治法第50條第1款之違
    反保護令罪嫌云云。
二、按犯罪事實應依證據認定之，無證據不得推定其犯罪事實；
    另不能證明被告犯罪者，應諭知無罪之判決，刑事訴訟法第
    154條、第301條第1項分別定有明文。又行為非出於故意或
    過失者，不罰。過失行為之處罰，以有特別規定者，為限。
    刑法第12條規定甚明，而家庭暴力防治法關於罰則之規定，
    並未排除刑法第12條之適用，因此，該法第50條所規定之違
    反保護令罪，既無處罰過失行為之特別規定，自必須行為人
    有犯罪之故意始能成罪。
三、本件公訴人認被告涉犯家庭暴力防治法第50條第1款之違反
    保護令罪嫌，無非係以被告於94年10月14日經本院依家庭暴
    力防治法第15條規定，核發94年度暫家護字第954號民事暫
    時保護令後，被告仍於94年11月1日上午8時許，在台中縣太
    平市東平里東平618巷17號6樓住處，捏打甲男為論據。訊據
    被告甲○○固坦承有因甲男教養之問題而捏甲男臉頰兩下之
    事實，然堅決否認有上開違反暫時保護令之犯行，辯稱：不
    知有上開暫時保護令存在，甲男所受之傷害可能係其跌倒造
    經查：台中縣政府社工陪同甲男前向本院民事庭聲請民事暫
    時保護令，經審理後於94年10月14日以94年度暫家護字第95
    4號核發民事通常保護令，裁定被告「禁止對於被害人實施
    身體或精神上不法侵害之行為」、「不得直接或間接對於被
    害人為騷擾行為」，惟上開保護令於送達被告位於台中縣太
    平市東平里東平618巷17號6樓住處時，因不晤被告而寄存送
    達於台中縣警察局霧峰分局太平分駐所，業經本院調取94年
    度暫家護字第954號卷宗全卷審核屬實，並有上開暫時民事
    保護令及送達證書各一紙附卷可稽。而前揭寄存於霧峰分局
    太平分駐所之民事暫時保護令，經本院函詢霧峰分局送達之
    結果，經該局函復檢送之台中縣警察局霧峰分局太平分駐所
    受理訴訟文書記存送達登記簿，依該登記簿所載，本件所寄
    存之民事暫時保護令，並未經被告領取。故上開94年度暫家
    護字第954號民事暫時保護令雖自94年10月14日核發時生效
    ，惟被告既遲至94年11月1日10時許因捏傷甲男遭警查獲後
    方得悉保護令核發之各項內容，實難認被告主觀上具有違反
    保護令之故意，尚不得以其客觀上單純違反保護令之行為，
    即遽對其科處違反保護令之罪責。此外，復查無任何積極證
    據足資證明被告確有公訴人所指故意違反保護令之犯行，既
    不能證明被告犯罪，依法應諭知無罪之判決。
據上論斷，應依刑事訴訟法第452條、301條第1項，判決如主文
。
中    華    民    國    95    年    5     月    22    日
                  刑事第一庭  審判長法  官  李平勳
                                    法  官  曾佩琦
                                    法  官  許惠瑜
上正本證明與原本無異。
如不服本判決，應於送達後10日內向本院提出上訴狀（須附繕本
），上訴於台灣高等法院台中分院。
                                    書記官  黃麗鈺
中    華    民    國    95    年    5     月    22    日


司法院資訊處製作；財團法人民間司法改革基金會備份。
